臺灣高等法院刑事判決　　　　　　　　 94年度上易字第914號
上　訴　人
即　自訴人　甲○○
自訴代理人　陳松棟律師
　　　　　　李逸文律師
被　　　告　乙○○
上列上訴人因被告妨害名譽案件，不服臺灣板橋地方法院92年度
自字第280號，中華民國94年2月25日第一審判決提起上訴，本院
判決如下：
    主  文
上訴駁回。
    理  由
一、本案經審理結果，認第一審以被告行為不罰而諭知被告無罪
    之判決，核無不當，應予維持，爰引用第一審判決書記載之
    理由及證據（詳如附件）。
二、上訴意旨略以：(一)被告於其所撰寫之陳情信中，已有具體指
    摘足以損害自訴人名譽之子虛烏有事件，且以書面及傳送電
    子郵件之方式，向包括輔仁大學董事柏殿宏、副校長詹德隆
    、院長李阿乙、教授管克辛、張善禮、秘書林素碧等人及其
    他多數人為散發等事實，已據被告於原審審理中承認，並經
    證人柏殿宏、詹德隆、李阿乙、管克辛、張善禮、林素碧等
    到庭證明屬實，被告犯刑法第310條第2項第1項之誹謗罪，
    至為明確。(二)被告於陳情信中所指述子虛烏有之事，其主要
    目的，即在於貶損自訴人之名譽，附帶目的，在影響輔仁大
    學92年校長遴選結果，其所為並未有何自衛、自辯、保護權
    利，對於可受公評之事而為評論等情事，並非以善意發表言
    論，要無刑法第311條所示不罰之情形。(三)原判決所引用輔
    仁大學李振英董事、張宇恭董事、許洪坤董事、郭維夏董事
    等組成之「乙○○向董事會陳情甲○○不當言行等事，董事
    長口頭指示成立調查小組所調查之相關資料紀錄」與私立學
    校法第29條第2項之規定不符，且屬傳聞證據，並無證據能
    力，原判決認符合刑事訴訟法第159條之4第3款規定為有證
    據能力，顯然違誤云云。
三、經查：
  (一)自訴人所指被告向輔仁大學董事所提出如原判決附件一之陳
    情書上所指自訴人平日之言行，業經原審訊問證人林文閱、
    劉玉芳結證在卷，認被告所指並非故意浮誇，且經輔仁大學
    董事長單國璽指示成立調查小組（成員為該校董事李振英、
    張宇恭、許洪坤、郭維夏等人），約談自訴人，並作成「乙
    ○○向董事會陳情甲○○不當言行所調查之相關資料紀錄」
     ，有該紀錄影本在卷可按，雖該紀錄影本屬傳聞證據，惟
    參與上開證人林文閱、劉玉芳之證言觀之，原審認係於可信
    之特別情況下所製作之文書，符合刑事訴訟法第159條之4第
    3款之規定具有證據能力，應符證據法則，自訴人指該約談
    違反私立學校第22條第1項規定，逾越董事會之職權，不具
    證據能力，然上開調查小組係奉董事長指示調查被告對自訴
    人所為言行之陳情是否實在而為成立，並非就輔仁大學之校
    務所召開之董事會，雖與董事會職權之行使無關，惟自訴人
    所指無證據能力乙節要無可採。
  (二)自訴人指被告將原判決附表一至三之資料，以書面及傳送電
    子郵件之方式向包括輔仁大學董事柏殿宏、副校長詹德隆、
    院長李阿乙、教授管克新、張善禮、秘書林素碧等人及其他
    多數人為散發，固據證人柏殿宏、詹德隆、李阿乙、管克新
    、張善禮、林素碧等人於原審證述親自收到被告面交之資料
    或署名被告名義傳送之電子郵件資料等情屬實，惟由被告否
    認有傳送予其他不特定之人，自訴人又未能舉證自訴人除上
    開柏殿宏等人之外，尚傳送予其他特定人之證據以供調查，
    而時值輔仁大學開始遴選校長期間，據證人管克新（校長遴
    選委員）在原審證稱：這次選舉校長非常激烈，與自訴人有
    關，因為自訴人是李前校長的學術副校長，而現任的黎校長
    與李校長競爭非常激烈，若是以生命共同體來看的話，自訴
    人當選，就可以為李校長加分或是減分等語，足見自訴人將
    資料以書面或電子文件傳予上開之人均屬在輔仁大學擔任特
    定之行政工作之人，且攸關輔仁大學校長之遴選是否為適當
    之人，而被告指述自訴人之前開言行，並非全然虛妄，屬可
    受公評之事，且為善意發表言論。
四、綜上所述，自訴人上訴意旨指摘原判決不當為無理由，其上
    訴應予駁回。
據上論斷，應依刑事訴訟法第368條、第373條，判決如主文。
中　　華　　民　　國　　94　　年　　6 　　月　　28　　日
　　　　　　　　　刑事第六庭審判長法　官  許國宏
　　　　　　　　　　　　　　　    法　官  洪光燦
　　　　　　　 　 　　　　　　　　法　官  林銓正
以上正本證明與原本無異。
不得上訴。
                                  書記官  劉  瑗
中　　華　　民　　國　　94　　年　　6 　　月　　30　　日
